最　高　行　政　法　院　裁　定　　　　　　　　　九十三年度裁字第一二一九號
　　上　訴　人　甲○○○
　　　　　　 　　　　　　　　.
　　被 上訴 人　臺中市稅捐稽徵處
　　代　表　人　丙○○
右當事人間因地價稅事件，上訴人對於中華民國九十二年四月二十一日臺中高等行政
法院九十二年度簡字第二七號判決，提起上訴，本院裁定如左：
　　主  文
上訴駁回。
上訴審訴訟費用由上訴人負擔。
　　理  由
一、按對於適用簡易程序之裁判提起上訴或抗告，須經本院許可，且該許可以訴訟事
    件所涉及之法律見解具有原則性者為限，行政訴訟法第二百三十五條定有明文。
    所謂具有原則性，係指該事件所涉及之法律見解，有統一法律解釋之必要者而言
    。
二、本件上訴人以：依憲法第十五條及同法第二十三條規定，國家應竭盡能力對人民
    之財產予以保障與維護，在制定法律時，必以保障人民財產權為原則，而以限制
    人民財產權為例外。且國家欲限制人民之財產權時，依我國憲法第二十三條規定
    ，不僅須以法律為之，且必須符合比例原則之要件，如欠缺比例原則之必要性要
    件時，即不得就人民財產權予以不當之限制。次按，稅賦課徵係國家財政之收入
    來源，為公共利益之需，對人民財產權之剝奪；由於對憲法所保障之財產權造成
    強制性之侵犯，所以唯有在符合依法行政原則及比例原則之情況下方得為之；土
    地稅法第三條雖允許行政機關於法定要件下得以合法徵收稅賦之方式來侵害人民
    之財產權，然仍須受限於憲法第二十三條的限制。又依土地稅法第六條規定，乃
    立法機關依循憲法保障人民財產權之意旨，特制定「減免權」賦予行政機關於公
    益原則範圍內得免除義務人繳納地價稅或田賦之義務，以防止政府依法行政或濫
    用徵收權，致違反比例原則，使人民蒙受不必要的侵犯。本件上訴人為耕地三七
    五減租條例之出租人，因政府扶植自耕農之政策，使得上訴人及其他地主必須受
    不合理之耕地三七五減租條例所束縛，被迫與承租人簽立租約，承租人每年僅需
    繳納甚少之租金，即可一代傳一代維持租約之存在，而等待坐領補償金，反觀於
    地主每年需繳納地價稅，而此地價稅之徵收往往數十倍於租賃耕地租金所得，造
    成地主每年不惟未從其所有之土地作有利之經濟利用，取得利益，反而每擁有其
    所有權一年，即要多付稅金，就本件而言：地主可能自該土地承租人處取得租金
    每年僅為稻穀二五九（原判決誤植為二五○九）臺斤折合新臺幣（以下同）為二
    、五九○元，但卻得支付地價稅高達四○、九八○元，兩者差距其不合理處，不
    言可喻。地主被迫強制與佃農訂立三七五減租租約，政府對於租金之限制，是否
    合宜，已屬有疑，加上其他不合理之限制，將造成上訴人及其他地主之所有權已
    為空洞化，土地權狀與廢紙無異，觀諸憲法第七條平等原則、及憲法第十五條財
    產權保障之意旨，其侵害地主之情，莫此為甚等語為由，提起上訴。原判決關於
    上訴人所有坐落系爭臺中市○區○○○段一八二七地號土地，位於已開闢完成之
    忠明南路與柳川西路旁，為公共設施完竣區域之土地，該筆土地之使用情形為：
    「部分堆放廣告招牌，部分種植水果，另有一部分堆放箱形車箱」，並無農舍坐
    落於系爭土地上，鄰近雖有一棟鐵皮屋，惟並未坐落於系爭土地上等情，業據被
    上訴人於九十一年五月二十四日派員會同臺中市中山地政事務所前往現場會勘屬
    實，有會勘紀錄、依地籍圖謄本繪製之現場圖及現場照片七幀附原處分卷可稽；
    又該筆土地業經編定為臺中市都市計畫住宅區，亦有臺中市都市計畫土地使用分
    區證明書乙紙附原處分卷可按，均堪認為實在。系爭土地既非屬土地稅法第二十
    二條得課徵田賦所定之土地，依土地稅法第十四條規定即應課徵地價稅。又訂立
    耕地三七五租約者，除依耕地三七五減租條例規定，由出租人無償提供承租人使
    用之農舍土地，依土地稅減免規則第十六條規定其地價稅全免外，依法仍應繳納
    地價稅。系爭土地上未經建築農舍，鄰近雖有一棟鐵皮屋，惟並未坐落在系爭土
    地上，且所謂農舍須與農業經營不可分離，且須依土地稅法施行細則第二十四條
    第四款規定，申請農業主管機關會勘認定，又縱屬農舍土地尚須無償供承租人使
    用始能免稅，本件系爭土地全筆之年租為稻穀二五九臺斤亦為上訴人所自陳，並
    非無償，不符合上開減免地價稅之規定，被上訴人依法核課地價稅並無違誤。另
    按人民有依法律納稅之義務，憲法第十九條定有明文。涉及租稅事項之法律，應
    本於租稅法律主義之精神，依各該法律之立法目的，衡酌經濟上之意義及實質課
    稅之公平原則解釋之，司法院釋字第四三八號解釋理由書參照。土地稅法第十四
    條規定：「已規定地價之土地，除依第二十二條規定課徵田賦者外，應課徵地價
    稅。」，故凡已規定地價之土地均應課徵地價稅是為原則，至同法第六條規定為
    發展經濟、促進土地利用、增進社會福利，對於國防、政府機關、公共設施、慈
    善或公益事業等所用之土地，得予適當之減免，其減免標準及程序，由行政院定
    之。行政院乃據以制定土地稅減免規則，是為法律授權訂定之減免標準。上開課
    徵及減免之規定，核與租稅法律主義無違，亦與憲法第十五條人民財產權應予保
    障之規定不相牴觸。又依耕地三七五減租條例第十七條第一項第五款規定，三七
    五租約之土地經依法編定或變更非耕地使用時，地主非不得終止租約，以便依其
    新編定之使用分區善加利用，以獲取合理之收益，則上訴人所謂收益與納稅失衡
    之情況，尚非係因法律規定不合理所致。又本件耕地三七五租約之土地如前所述
    並無減免地價之事由存在，則被上訴人依法課徵地價稅亦與憲法第七條平等原則
    及第二十三條之法律保留原則及比例原則無違。系爭土地既業經編定為臺中市都
    市計畫住宅區，且公共設施業已完竣，上訴人非不可配合都市發展善盡地利，依
    上開規定終止租約收回土地，善加開發使用，上訴人徒以所收租金不足繳納地價
    稅，認原處分課徵系爭土地九十年度地價稅四○、九八○元，違反憲法第七條、
    第十五條及第二十三條之規定委無可採，均已詳予論述，維持原處分及訴願決定
    ，而駁回上訴人在原審之訴，是原判決所適用之法規與該案應適用之現行法規並
    無違背，與解釋判例，亦無牴觸，並無所謂原判決有違背法令之情形；又證據之
    取捨與當事人所希冀者不同，致其事實之認定亦異於該當事人之主張者，不得謂
    為原判決有違背法令之情形。本件上訴人對於適用簡易程序之原判決提起上訴，
    經核原判決認事用法，並無錯誤，顯無所涉及之法律見解，具有原則上之重要情
    事，其所提起上訴，不合首揭規定，不應許可，其上訴難謂合法，應予駁回。
三、依行政訴訟法第二百四十九條第一項前段、第一百零四條、民事訴訟法第九十五
    條、第七十八條，裁定如主文。
中　　華　　民　　國　　九十三　　　年　　　九　　　　月　　　二十三　　日
                    最 高 行 政 法 院  第 二 庭
                                審 判 長 法  官　　　葉　振　權
                                         法  官      鍾　耀　光
                                         法  官　　　姜  仁  脩
                                         法  官　　　劉　鑫　楨
                                         法  官　　　吳　明　鴻
右  正  本  證  明  與  原  本  無  異
　　　　　　　　　　　　　　　　　　　　 法院書記官　陳  盛  信
中　　華　　民　　國　　九十三　　　年　　　九　　　　月　　二十三　　　日
